臺灣臺北地方法院刑事判決　　　　　　 100年度易字第1912號
公　訴　人　臺灣臺北地方法院檢察署檢察官
被　　　告　許炳宗
　　　　　　葉許淑女
　　　　　　張許淑嬌
　　　　　　吳麗華
　　　　　　許炳榮
上列被告因傷害等案件，經檢察官提起公訴（100年度調偵字第6
20號），本院判決如下：
    主  文
許炳宗共同傷害人之身體，處有期徒刑參月，如易科罰金，以新
台幣壹仟元折算壹日。
葉許淑女共同傷害人之身體，處拘役伍拾日，如易科罰金，以新
台幣壹仟元折算壹日。
張許淑嬌共同傷害人之身體，處拘役肆拾日，如易科罰金，以新
台幣壹仟元折算壹日。
吳麗華共同傷害人之身體，處拘役肆拾日，如易科罰金，以新台
幣壹仟元折算壹日。
許炳榮以加害生命、身體之事，恐嚇他人致生危害於安全，處有
期徒刑參月，如易科罰金，以新台幣壹仟元折算壹日。
    事  實
一、緣許炳宗、許炳榮、許炳祥、許炳仁、葉許淑女、張許淑嬌
    為兄弟姊妹，吳麗華、許楊麗珠分別係許炳宗、許炳祥之配
    偶，又許琪珮為許炳祥、許楊麗珠之女，另簡秋蓮則為許琪
    珮之友人，因許楊麗珠與許炳宗間，就臺北縣石碇鄉潭邊村
    （已改制為新北市石碇區潭邊里）外按5之2號「石碇虎爺公
    廟」坐落土地之所有權持分及使用問題迭生爭執，許楊麗珠
    遂與許炳宗相約見面協調前揭糾紛，因許琪珮不放心許楊麗
    珠隻身前往，遂商請簡秋蓮駕車搭載其及許楊麗珠陪同赴約
    。嗣簡秋蓮於100年9月8日上午8時許，駕駛自用小客車搭載
    許琪珮、許楊麗珠到達「石碇虎爺公廟」前，迨同日9 時許
    ，吳麗華搭乘計程車到場，隨即撥打行動電話通知許炳宗前
    來，葉許淑女、張許淑嬌及許炳榮亦跟隨許炳宗前來，許炳
    宗一見許楊麗珠即對之大聲斥喝「敢給我動試試看」等語，
    許琪珮立即上前站於許炳宗之前方並與許炳宗發生口角，許
    炳宗憤而揮拳毆打許琪珮之左臉頰（此部分業經許琪珮於偵
    查中撤回告訴，另由臺灣臺北地方法院檢察署〈下稱臺北地
    檢署〉檢察官於100年6月21日以100年度調偵字第620號為不
    起訴之處分），簡秋蓮見狀乃迅速站於許炳宗、許琪珮之間
    ，並勸導雙方「有事好好講」等語，許炳宗因認簡秋蓮為外
    人而出言向簡秋蓮稱「閃邊」等語，簡秋蓮仍在場勸導雙方
    「好好講」等語，詎許炳宗竟基於傷害之犯意，以右手握拳
    毆打簡秋蓮之左臉頰，致簡秋蓮受有左側觀骨挫傷之傷害，
    許炳宗承前揭傷害犯意，復與葉許淑女、張許淑嬌、吳麗華
    共同基於傷害之犯意聯絡，由許炳宗接續出手拉簡秋蓮之右
    前臂、葉許淑女出手拉簡秋蓮之衣領，2 人合力將簡秋蓮拉
    進「石碇虎爺公廟」旁之「魁王爺廟」內，葉許淑女再出手
    掐簡秋蓮之頸部，張許淑嬌、吳麗華此時再上前出手分別拉
    扯簡秋蓮之右上臂、左前臂，欲將簡秋連趕出「魁王爺府」
    ，簡秋蓮因此又受有前頸部下方挫傷、右側上臂及前臂多處
    抓傷、左側前臂輕微抓傷等傷害，經許琪珮要求放手，許炳
    宗、葉許淑女、張許淑嬌及吳麗華始放手讓簡秋蓮離開，簡
    秋蓮隨即返回其所駕駛之車上取出行動電話手機欲拍照存證
    之際，許炳榮見狀，遂基於恐嚇之犯意，立即以右手持菜刀
    （未扣案）上前敲打該車並要求簡秋蓮不得拍照，致簡秋蓮
    心生畏懼，以此加害生命、身體之方式恐嚇簡秋蓮致生危害
    於安全。
二、案經被害人簡秋蓮告訴及訴由臺北市政府警察局（已改制為
    新北市政府警察局）新店分局報告臺北地檢署檢察官偵查起
    訴。
    理  由
壹、證據能力方面：
一、按被告以外之人於審判外之言詞或書面陳述，除法律有規定
    者外，不得作為證據；又被告以外之人於偵查中向檢察官所
    為之陳述，除顯有不可信之情況者外，得為證據，刑事訴訟
    法第159條第1項、第159條之1第2 項分別定有明文。是告訴
    人簡秋蓮、證人許楊麗珠、許琪珮等於警詢、檢察事務官詢
    問時之陳述，以及鄭炳仁於警詢中之陳述，係被告以外之人
    於審判外之言詞陳述，經查並無刑事訴訟法所定例外得為證
    據之情形，是該等言詞陳述無證據能力。至證人許炳仁於99
    年11月24日於檢察官訊問時之陳述，以及告訴人、證人許楊
    麗珠、許琪珮於100年5月18日檢察官訊問時，均以證人身分
    而為陳述，且經依法具結，經查無有何顯不可信之情況，揆
    諸前揭規定，該等言詞陳述自有證據能力。
二、被告以外之人於審判外之陳述，雖不符前4 條（即刑事訴訟
    法第159條之1至第159條之4）之規定，而經當事人於審判程
    序同意作為證據，法院審酌該言詞陳述或書面陳述作成時之
    情況，認為適當者，亦得為證據；當事人、代理人或辯護人
    於法院調查證據時，知有第159條第1項不得為證據之情形，
    而未於言詞辯論終結前聲明異議者，視為有前項之同意，同
    法第159條之5規定甚明。是被告許炳宗、葉許淑女、張許淑
    嬌、吳麗華及許炳榮等，分別對於其本人以外之其餘被告於
    警詢、檢察事務官詢問及檢察官訊問時以被告身分所為之陳
    述，均不爭執其證具能力，並於本院行準備程序時均表示同
    意引用作為本件證據，經審酌該等言詞陳述作成時之情況，
    認為適當，依上揭規定，均有證據能力。
貳、實體方面：
一、訊據被告等均矢口否認有何前揭犯行，並分別辯解如下：
  (一)被告許炳宗：辯稱伊當時在現場對告訴人及許琪珮說「妳們
    要做什麼？」，告訴人及許琪珮即衝向伊說「你為什麼打我
    ？」，伊沒有動手傷害告訴人，伊是看見姊姊（即被告葉許
    淑女）遭告訴人及許楊麗珠、許琪珮類似圍毆的情形，故上
    前保護被告葉許淑女，伊沒有出手傷人，完全沒有碰到告訴
    人等語。
  (二)被告葉許淑女：伊甫因頸椎開刀完畢身體不適，沒有力氣，
    只有在場對告訴人喊「妳是外人，妳出去！」，伊沒有動手
    傷害告訴人等語。
  (三)被告張許淑嬌：辯稱伊沒有動手傷害告訴人，伊當時見告訴
    人及許楊麗珠、許琪珮正在拉扯姊姊（即被告葉許淑女），
    伊立即叫被告葉許淑女不要出力，隨即上前將被告葉許淑女
    拉出來，伊沒有去拉其他人等語。
  (四)被告吳麗華：辯稱伊沒有傷害告訴人，當時見告訴人與被告
    葉許淑女2 人在拉扯，因被告葉許淑女頸椎開刀，伊怕其受
    傷，才上前勸架將雙方拉開等語。
  (五)被告許炳榮：辯稱伊當時聽到吵架聲從廚房出去外面看看發
    生何事，並無手持菜刀，亦無恐嚇情事等語。
二、經查：
  (一)被告許炳宗、許炳榮、葉許淑女、張許淑嬌及許炳祥、許炳
    仁為兄弟姊妹，吳麗華、許楊麗珠分別係許炳宗、許炳祥之
    配偶，又許琪珮為許炳祥、許楊麗珠之女，另簡秋蓮則為許
    琪珮之友人，因許楊麗珠與許炳宗間，就臺北縣石碇鄉潭邊
    村外按5之2號「石碇虎爺公廟」坐落土地之所有權持分及使
    用問題迭生爭執，許楊麗珠遂與許炳宗相約見面協調前揭糾
    紛，因許琪珮不放心許楊麗珠隻身前往，遂商請簡秋蓮駕車
    搭載其及許楊麗珠陪同赴約一情，業據告訴人及證人許楊麗
    珠、許琪珮於檢察官訊問及本院審理時證述綦詳，且為被告
    等所不爭執，堪信為真實。
  (二)告訴人於100年9月8日上午8時許，駕車搭載許琪珮、許楊麗
    珠到達「石碇虎爺公廟」前，迨同日9 時許，被告吳麗華到
    場，隨即撥打行動電話通知被告許炳宗前來，被告葉許淑女
    、張許淑嬌及許炳榮亦跟隨在被告許炳宗後方，許炳宗一見
    許楊麗珠即對之大聲斥喝「敢給我動試試看」等語，許琪珮
    立即上前站於許炳宗之前方並與許炳宗發生口角，被告許炳
    宗憤而揮拳毆打許琪珮之左臉頰，告訴人見狀乃迅速站於被
    告許炳宗及許琪珮之間，並勸導雙方「有事好好講」等語，
    被告許炳宗因認簡秋蓮為外人而出言向告訴人稱「閃邊」等
    語，告訴人仍在場勸導雙方「好好講」等語，被告許炳宗隨
    即以右手握拳毆打告訴人之左臉頰，並接續出手拉告訴人之
    右前臂、葉許淑女出手拉告訴人之衣領，2 人合力將告訴人
    拉進「石碇虎爺公廟」旁之「魁王爺廟」內，被告葉許淑女
    再出手掐告訴人之頸部，被告張許淑嬌、吳麗華此時再上前
    出手分別拉扯告訴人之右上臂、左前臂，欲將告訴人趕出「
    魁王爺府」，經許琪珮要求放手，被告許炳宗、葉許淑女、
    張許淑嬌及吳麗華始放手讓告訴人離開等情，業經證人即告
    訴人、證人許楊麗珠、許琪珮於檢察官訊問及本院審理時一
    致證述明確，雖被告許炳宗、葉許淑女、張許淑嬌及吳麗華
    均矢口否認上情，並以前詞置辯，且證人許炳仁於檢察官訊
    問時亦證稱伊沒看見當場有人受傷等語，惟本院審酌證人即
    告訴人、證人許楊麗珠、許琪珮等證述情節，核與告訴人提
    出之現場錄音光碟經檢察事務官勘驗之結果相符，有檢察事
    務官100年6月16日勘驗筆錄1 紙在卷可按，另質之被告葉許
    淑女、吳麗華於警詢中亦自陳有與告訴人發生肢體拉扯等語
    ，足見證人即告訴人、證人許楊麗珠、許琪珮之證述確與事
    實相符，堪以採信，可認被告許炳宗、葉許淑女、張許淑嬌
    及吳麗華確有出手毆打、拉扯告訴人之身體屬實。
  (三)告訴人因於前揭時、地，遭被告許炳宗以右手握拳毆打其左
    臉頰，復於同一時、地，遭被告許炳宗、葉許淑女、張許淑
    嬌及吳麗華分別拉扯而受有前揭傷害，此有告訴人提出之西
    園醫院99年9月8日診斷證明書及受傷照片4紙、西園醫院100
    年8月22日（100）西園醫字第253號函所附告訴人於99年9月
    8 日就診病歷影本等資料在卷可參，顯見告訴人所受傷害與
    被告許炳宗、葉許淑女、張許淑嬌及吳麗華等之毆打、拉扯
    行為間，確有相當之因果關係甚明。
  (四)再觀諸卷附前開檢察事務官勘驗筆錄之記載，可知當時被告
    許炳宗、葉許淑女、張許淑嬌及吳麗華與許楊麗珠間，確係
    因與許楊麗珠間關於「石碇虎爺公廟」坐落土地之所有權持
    分及使用問題產生激烈爭執，許琪珮上前與被告許炳宗理論
    ，被告許炳宗先行出手毆打許琪珮，告訴人乃上前勸諭雙方
    理性談判，被告許炳宗、葉許淑女、張許淑嬌及吳麗華因認
    告訴人非其親屬，且與該產權之爭執無關，因而衍生本件肢
    體衝突之事實，可認被告許炳宗、葉許淑女、張許淑嬌及吳
    麗華對於渠等傷害告訴人之行為，彼此間有犯意聯絡無疑。
  (五)被告許炳榮雖否認有恐嚇告訴人之行為，並以前詞置辯，然
    被告許炳宗於告訴人返回其所駕駛之車上取出行動電話手機
    欲拍照存證之際，當場以右手持菜刀上前敲打該車並要求告
    訴人不得拍照，致告訴人心生畏懼一事，業據證人即告訴人
    、證人許楊麗珠、許琪珮於檢察官訊問及本院審理時證述甚
    詳，且與告訴人提出之現場錄音光碟經檢察事務官勘驗之結
    果相符，有前揭檢察事務官勘驗筆錄在卷可佐，是被告許炳
    榮所辯不足採信，其持刀敲打告訴人所駕駛之自用小客車並
    要求告訴人不得拍照，所為之舉動已生危害於告訴人生命、
    身體之安全，至為顯明。
  (六)綜上所述，本件事證明確，被告等犯行洵堪認定，應依法論
    科。至被告吳麗華聲請本院前往「石碇虎爺公面」現場勘驗
    ，以查明現場相關位置等語，本院審酌前揭證據資料，已足
    認定本件犯罪事實，被告吳麗華聲請前往現場勘驗，無非僅
    係確定現場相關位置，顯與被告等犯罪事實之認定無關，是
    該項證據之調查核無必要，附此敘明。
三、核被告許炳宗、葉許淑女、張許淑嬌及吳麗華等，均係犯刑
    法第277條第1項之傷害罪。又渠等間關於傷害之犯行，有犯
    意之聯絡及行為之分擔，均應以共同正犯論處。另被告許炳
    榮則犯刑法第305 條之恐嚇危害安全罪。爰審酌被告等均未
    曾受有期徒刑以上刑之宣告，有被告等之臺灣高等法院被告
    前案紀錄表各1 紙存卷可考，被告等素行尚佳，惟被告許炳
    宗、葉許淑女、張許淑嬌及吳麗華因前揭「石碇虎爺公廟」
    坐落土地產權及使用問題，而與許楊麗珠、許琪珮發生爭執
    ，且於談判之際對於前來勸導雙方理性談判之告訴人出手毆
    打、拉扯，造成告訴人身體上之傷害，被告許炳榮於告訴人
    欲拍照蒐證之際，持刀恐嚇告訴人不得拍照，致生危害於告
    訴人生命、身體之安全，再參酌被告等對於告訴人所造成之
    傷勢、所生危害程度及尚未與告訴人達成和解等一切情狀，
    分別量處如主文所示之刑，並均諭知易科罰金之折算標準，
    以示懲警。
據上論斷，應依刑事訴訟法第299條第1項前段、刑法第277條第1
項、第305條、第28條、第41條第1項前段，刑法施行法第1 條之
1，判決如主文。
本案經檢察官高一書、李宇銘到庭執行職務
中    華    民    國   100    年    9     月    30    日
                  刑事第十四庭  法  官  彭慶文
上正本證明與原本無異。
如不服本判決應於收受送達後10日內向本院提出上訴書狀，並應
敘述具體理由；其未敘述上訴理由者，應於上訴期間屆滿後20日
內向本院補提理由書（均須按他造當事人之人數附繕本）「切勿
逕送上級法院」。告訴人或被害人如對於本判決不服者，應具備
理由請求檢察官上訴，其上訴期間之計算係以檢察官收受判決正
本之日期為準。
                                書記官  許婉如
中    華    民    國   100    年    9     月    30    日
參考法條：刑法第277條、第305條
中華民國刑法第277條
（普通傷害罪）
傷害人之身體或健康者，處 3 年以下有期徒刑、拘役或 1 千元
以下罰金。
犯前項之罪因而致人於死者，處無期徒刑或 7 年以上有期徒刑
；致重傷者，處 3 年以上 10 年以下有期徒刑。
中華民國刑法第305條
（恐嚇危害安全罪）
以加害生命、身體、自由、名譽、財產之事，恐嚇他人致生危害
於安全者，處 2 年以下有期徒刑、拘役或 3 百元以下罰金。